台灣雲林地方法院刑事判決　　　　　　　　　　　　九十三年度簡上字第一０一號
　　上　訴　人
　　即　被　告　丙○○
右列上訴人因傷害案件，不服本院斗六簡易庭九十三年度六簡字第二０二號中華民國
九十三年八月三日刑事簡易判決（聲請案號：台灣雲林地方法院檢察署九十三年度偵
字第二四０號），提起上訴，本院管轄之第二審合議庭判決如左：
    主  文
上訴駁回。
    事  實
一、丁○○為丙○○的伯伯，二人位於雲林縣斗六市三光里頂柴之農田相鄰，對於界
    址有爭議。民國（下同）九十二年十月二十八日下午四時，丁○○走過丙○○的
    農田，丙○○就質問丁○○為何要走過他的農田，二人因此而爭吵，並進而在丁○○的農田裡，由丁○○拿農藥噴霧器噴丙○○，丙○○則基於傷害人身體之犯
    意，撿拾丁○○田裡的一根竹棍，與丁○○所拿噴霧器，互相揮打，致丁○○受
    有右臉頰瘀青腫脹、右手肘腫脹瘀青等傷害。
二、案經丁○○訴由雲林縣警察局斗六分局報請台灣雲林地方法院檢察署檢察官偵查
    後聲請簡易判決處刑。
    理  由
一、丁○○於九十二年十月二十八日受有「右臉頰瘀青腫脹、右手肘腫脹瘀青」的傷
    害，有行政院衛生署雲林醫院驗傷診斷書一件可以證明（分局卷）。被告丙○○
    不爭執丁○○受傷的事實，也承認「丁○○為丙○○的伯伯，二人位於雲林縣斗
    六市三光里頂柴之農田相鄰，對於界址有爭議。九十二年十月二十八日下午四時
    ，丁○○走過丙○○的農田，丙○○就質問丁○○為何要走過他的農田，二人因
    此而爭吵」（本院卷第三二－三三頁），但是辯稱「丁○○先用農藥噴霧器打我
    的臉部，且丁○○有拿木棍，我為了自衛，才拿著竹棍，我要搶下他的木棍，他
    也要搶我的竹棍，他的傷也許是在雙方拉扯無意碰到的，不是故意的」（本院卷
    第七頁，丙○○的上訴狀）。而證人甲○○證稱「那天是我在除草，看被害人從
    被告的田那邊經過，被告就很大聲喊說為什麼從我田裡經過，被害人說為什麼不
    可以，過來一會兒，被害人又從他那邊轉過來到我自己的地旁邊，被告也在我地
    那邊，被害人與被告兩個人在質問對罵，我想他們罵一罵就算了，罵後，我聽到
    好像有噴霧器噴出水滴的聲音，我聽到被告說你用農藥噴我，被告就衝過去跟他
    起衝突，有扭打的聲音，我衝過去看到他們兩個人在扭打，我將他們兩個人拉開
    ，把棍子搶下來。他們罵一罵就各自回家。」「（問：當時木棍是誰在拿的？）
    答：事後我是從被告的手上搶下的。」「（問：當時告訴人手上或身上有無帶東
    西？）答：身上揹著噴霧器，手上拿著噴霧桿，噴霧桿有彎曲。」「（問：你把
    他們二人拉開後，他們二人還有無繼續爭吵？）答：有很生氣，罵來罵去，我趕
    快把被告推開，叫告訴人趕快走，不要在這裡，以免有衝突。」（本院卷第二八
    －三０頁）法官認為，雙方都沒有質疑甲○○與告訴人或被告有特殊交情，因而
    其證述內容應該可信：
    (一)甲○○證述丙○○先開口質問丁○○為何走過他的農田一節，與被告所述相符
      ，可以看出丁○○、丙○○二人的衝突起於被告丙○○的質問。
    (二)甲○○證述聽到「好像有噴霧器噴出水滴的聲音，我聽到被告說你用農藥噴我
      ，被告就衝過去」，與被告所述相符，也可以判斷雙方口角之後，丁○○接著
      用噴霧器噴丙○○。
    (三)甲○○證述看到雙方扭打，且看到丁○○手上拿著噴霧器，噴霧器彎曲，甲○○並搶下被告手上的竹棍，而彎曲的噴霧器、竹棍也都有被扣押，可以判斷：
      丁○○除了拿噴霧器之外，並沒有另外拿木棍。
      被告既然被搶下竹棍，而且雙方有扭打，可以看出丙○○應該有拿竹棍與丁○○所拿噴霧器互相揮打，否則噴霧器如何會彎曲？丁○○如何會受有「右
        臉頰瘀青腫脹、右手肘腫脹瘀青」的傷害？
      綜上所述，丁○○的傷，應該是被告拿竹棍揮打所造成。被告所辯「他的傷也
      許是在雙方拉扯無意碰到的，不是故意的」，難以採信。
二、被告的行為，觸犯刑法第二百七十七條第一項傷害人之身體罪。原審本院斗六簡
    易庭認被告罪證明確，適用刑法第二百七十七條第一項、第四十一條第一項前段
    ，罰金罰鍰提高標準條例第一條前段、第二條之規定，並審酌被告犯罪之動機、
    目的、手段等一切情狀，判處拘役二十日，如易科罰金以三百元折算一日。其認
    事、用法及量刑均妥適，應予維持。上訴人即被告否認犯罪，請求撤銷改判，並
    無理由，應予駁回。
三、依刑事訴訟法第四百五十五條之一第三項、第三百六十八條，判決如主文。
本案經檢察官乙○○到庭執行職務。
中      華      民      國      九十四  年      一      月      六      日
                                      台灣雲林地方法院刑事第二庭
                                        審判長法  官  林  輝  煌
                                              法  官  柯  志  民
                                              法  官  李  明  鴻
右正本證明與原本無異。
不得上訴。
                                              書記官  陳  善  永
中      華      民      國      九十四  年      一      月      六      日
附錄本案論罪科刑法條全文：
中華民國刑法
第二百七十七條
  傷害人之身體或健康者，處三年以下有期徒刑、拘役或一千元以下罰金。
  犯前項之罪因而致人於死者，處無期徒刑或七年以上有期徒刑；致重傷者，處三年
  以上十年以下有期徒刑。
